臺灣臺南地方法院刑事判決
110年度金訴字第55號
公  訴  人  臺灣臺南地方檢察署檢察官
被      告  蘇定國



上列被告因洗錢防制法等案件，經檢察官提起公訴（110年度偵
緝字第30號），本院判決如下：
    主  文
蘇定國幫助犯洗錢罪，處有期徒刑叁月，併科罰金新臺幣叁萬元
，罰金如易服勞役，以新臺幣壹仟元折算壹日。緩刑叁年，並應
履行附表所示本院一一０年度南司附民移調字第三三號調解筆錄
之給付內容。
    事  實
一、蘇定國可預見將自己之金融機構帳戶資料提供他人使用，將
    可能遭詐欺集團利用作為人頭帳戶及掩飾或隱匿他人實施詐
    欺犯罪所得、從事財產犯罪，仍基於幫助詐欺及幫助洗錢之
    不確定故意，於民國109年7月17日前某日，在臺南市○○區○○
    ○路00號玉山商業銀行鹽行分行，將渠所申辦玉山商業銀行
    帳號0000000000000號帳戶（下稱本件帳戶）之存摺、提款
    卡（含密碼）等物，均交付予友人「吳宇晟」，以此方式幫
    助「吳宇晟」及不詳成年成員所組成之詐騙集團用以向被害
    人詐欺取財，並藉此掩飾其等因詐欺犯罪所得財物之去向。
    嗣該詐騙集團成員即意圖為自己不法所有，共同基於詐欺取
    財及隱匿詐欺犯罪所得去向、所在之洗錢犯意聯絡，於109
    年7月13日某時起，佯裝為「BSEX」虛擬貨幣投資平台客服
    人員對范嘉榮謊稱：因涉嫌違規操作套利，導致投資款項遭
    系統凍結無法提領，須繳納擔保金新臺幣（下同）30萬元至
    指定帳戶方可解除云云，致范嘉榮因此陷於錯誤，而依指示
    於同年7月17日下午3時52分許匯款30萬元至本件帳戶。嗣范
    嘉榮發現上開投資平台遭列詐騙警示，且已關閉無法使用，
    始察覺受騙，而報警處理，方循線查知上情。
二、案經范嘉榮告訴暨臺南市政府警察局第一分局移送臺灣臺南
    地方檢察署檢察官偵查起訴。
    理  由
一、證據能力之認定：
　　按被告以外之人於審判外之陳述，雖不符刑事訴訟法第159
    條之1至第159條之4之規定，而經當事人於審判程序同意作
    為證據，法院審酌該言詞陳述或書面陳述作成時之情況，認
    為適當者，亦得為證據。當事人、代理人或辯護人於法院調
    查證據時，知有第159條第1項不得為證據之情形，而未於言
    詞辯論終結前聲明異議者，視為有前項之同意，刑事訴訟法
    第159條之5定有明文。查本件被告蘇定國、檢察官於言詞辯
    論終結前，對於下述本院採為認定犯罪事實依據之各項供述
    證據之證據能力，均未聲明異議，復經本院於審理時逐一提
    示予被告表示意見，本院審酌該等證據之取得過程並無瑕疵
    ，與本案待證事實間復具有相當之關聯性，以之為本案證據
    並無不當，自得採為本件認定事實之基礎，合先敘明。
二、上開犯罪事實，業據被告於本院審理中坦承不諱，核與告訴
    人范嘉榮於警詢中之證述（警卷第13至25頁）情節相符；並
    有玉山銀行個金集中部109年9月15日玉山個（集中）字第10
    90107454號函檢送被告之本件帳戶開戶基本資料及交易明細
    、玉山銀行集中管理部110年3月19日玉山個（集）字第1100
    005792號及110年4月27日玉山個（集）字第1100023196號函
    檢送被告本件帳戶之交易明細（警卷第89至93頁、本院卷第
    77至79頁、第107至120頁）、內政部警政署反詐騙諮詢專線
    紀錄表、新竹市警察局第二分局埔頂派出所受理詐騙帳戶通
    報警示簡便格式表（警卷第47至53頁）、告訴人之通訊軟體
    LINE對話內容翻拍照片42張（警卷第95至115頁）等各1份在
    卷可稽，足認被告之任意性自白均與事實相符，應堪採信。
    本案事證明確，被告犯行已堪認定，應依法論科。
三、經查：
㈠、「本法所稱洗錢，指下列行為：…二、掩飾或隱匿特定犯罪 
    所得之本質、來源、去向、所在、所有權、處分權或其他權
     益者。…」「本法所稱特定犯罪，指下列各款之罪：二、刑
     法…第三百三十九條…」、「本法所稱特定犯罪所得，指犯 
    第三條所列之特定犯罪而取得或變得之財物或財產上利益及
     其孳息。前項特定犯罪所得之認定，不以其所犯特定犯罪
    經 有罪判決為必要。」洗錢防制法第2條第2款、第3條第2 
    款、第4條第1項、第2項定有明文。本件告訴人遭上開方式
    詐騙，屬刑法詐欺取財犯罪，合於洗錢防制法第3條第2款所
    稱之特定犯罪，其匯入被告本案帳戶之金額，即屬詐欺犯罪
    所得，雖實際實施詐騙之人尚未經查獲，然依同法第4條第2
    項之規定，犯罪所得之認定，不以實際實施犯罪之人經判決
    有罪為必要，本件屬詐欺犯罪既已為告訴人證述明確，並有
    上開證據資料可以佐證，復為被告所承認，本件帳戶內之告
    訴人之匯款，當屬洗錢防制法所稱犯罪所得。
㈡、刑法第30條之幫助犯，係以行為人主觀上有幫助故意，客觀
    上有幫助行為，即對於犯罪與正犯有共同認識，而以幫助意
    思，對於正犯資以助力，但未參與實行犯罪之行為者而言。
    幫助犯之故意，除需有認識其行為足以幫助他人實現故意不
    法構成要件之「幫助故意」外，尚需具備幫助他人實現該特
    定不法構成要件之「幫助既遂故意」，惟行為人只要概略認
    識該特定犯罪之不法內涵即可，無庸過於瞭解正犯行為之細
    節或具體內容。此即學理上所謂幫助犯之「雙重故意」。金
    融帳戶乃個人理財工具，依我國現狀，申設金融帳戶並無任
    何特殊限制，且可於不同之金融機構申請多數帳戶使用，是
    依一般人之社會通念，若見他人不以自己名義申請帳戶，反
    而收購或借用別人之金融帳戶以供使用，並要求提供提款卡
    及告知密碼，則提供金融帳戶者主觀上如認識該帳戶可能作
    為對方收受、提領特定犯罪所得使用，對方提領後會產生遮
    斷金流以逃避國家追訴、處罰之效果，仍基於幫助之犯意，
    而提供該帳戶之提款卡及密碼，以利洗錢實行，仍可成立一
    般洗錢罪之幫助犯（最高法院大法庭108年度台上大字第310
    1號裁定意旨參照）。本件被告並非單純提供金融帳戶，而
    是將帳戶提款卡及密碼一併交付，則被告主觀上有將本案帳
    戶交由他人入款、領款使用之認知，即屬明確。則在其已有
    幫助詐欺之不確定故意情況下，又於主觀上知悉本案帳戶後
    續資金流向，有無法追索之可能性，則其對於本案帳戶內資
    金如經他人提領後，將會產生遮斷金流以逃避國家追訴、處
    罰之效果，主觀上亦有認識，且縱有如此結果發生，亦不違
    背其本意，仍為本案提供提款卡及密碼之行為，屬於幫助一
    般洗錢行為，亦堪認定。
㈢、綜上，本件事證已經明確，應依法論罪科刑。　　
四、論罪科刑　　
㈠、核被告所為，係犯刑法第30條第1項、第339條第1項之幫助詐
    欺取財罪，及刑法第30條第1項、洗錢防制法第2條第2款、
    第14條第1項之幫助洗錢罪。被告以單一行為，幫助詐欺告
    訴人，及幫助掩飾或隱匿如事實欄所示犯罪所得之去向及所
    在，為想像競合犯，應依刑法第55條前段規定，從一重之幫
    助洗錢罪論處。
㈡、被告本件為幫助犯，犯罪情節顯較正犯輕微，應依刑法第30
    條第2項規定，減輕其刑。
㈢、爰審酌我國詐欺事件頻傳，嚴重損及社會治安及國際形象，
    而偵查機關因人頭帳戶氾濫，導致查緝不易，受害人則求償
    無門，成為犯罪偵查之死角，相關權責機關無不透過各種方
    式極力呼籲及提醒，而被告對於重要之金融交易工具未能重
    視，亦未正視交付帳戶可能導致之嚴重後果，而將帳戶之金
    融卡及密碼交付他人，容任他人以該帳戶作為犯罪之工具，
    本件並造成告訴人受有如事實欄所示之經濟損失，然被告業
    已與告訴人成立調解，有本院110年度南司附民移調字第33
    號調解筆錄在卷可按（本院卷第93至94頁），並斟酌犯後於
    本院審理時坦承犯行之態度（本院卷第131、135頁），以及
    於本院審理時自陳國中畢業、從事臨時工、月收入約3萬多
    元、未婚、無子女、須扶養母親等智識程度、家庭及經濟狀
    況等一切情狀，量處如主文所示之刑，並諭知罰金如易服勞
    役之折算標準。
㈣、另被告未曾因故意犯罪受有期徒刑以上刑之宣告，有臺灣高
    等法院被告前案紀錄表在卷可查，其因一時失慮，致罹刑典
    ，嗣已坦承犯行，深具悔意，並已與告訴人成立調解，獲得
    告訴人之諒解，有上開調解筆錄附卷可證，經此教訓，當知
    所警惕，信無再犯之虞，故本院認所宣告之刑以暫不執行為
    適當，爰併宣告緩刑3年，以啟自新。另為使被告能知所警
    惕，並兼顧告訴人之權益，認應依刑法第74條第2項第3款規
    定，於緩刑期間課予被告履行上開調解內容之負擔（如附表
    ），乃屬適當，爰併予宣告之；且前開被告應支付損害賠償
    部分，依刑法第74條第4項之規定，得為民事強制執行名義
    。此外，倘被告未遵循本院所諭知如主文所示緩刑期間之負
    擔，情節重大者，檢察官尚得依刑事訴訟法第476條、刑法
    第75條之1第1項第4款之規定，聲請撤銷本案緩刑之宣告，
    併予敘明。
五、犯第十四條之罪，其所移轉、變更、掩飾、隱匿、收受、取
    得、持有、使用之財物或財產上利益，沒收之。洗錢防制法
    第18條第1項前段定有明文。所稱財物或財產上利益，乃指
    特定犯罪之犯罪所得而言，至於洗錢者本身之犯罪所得，則
    應適用刑法規定沒收，此有該條修正理由可參。本件被告僅
    構成幫助洗錢罪，並非洗錢罪之正犯，並未實際參與移轉、
    變更、掩飾或隱匿之洗錢正犯行為，或取得財物或財產上利
    益，是本件關於事實欄所示詐騙犯罪犯罪所得經移轉、變更
    、隱匿後，應於洗錢或詐欺正犯部分沒收，並非在被告本件
    犯行沒收。而本件並無證據證明被告交付帳戶有因而取得報
    酬，亦無從依刑法規定，沒收其犯罪所得，附此敘明。
據上論結，應依刑事訴訟法第273條之1第1項、第299條第1項前
段，洗錢防制法第14條第1項、刑法第30條第1項、第2項、第339
條第1項、第55條前段、第42條第3項前段、第74條第1項第1款、
第2項第3款，刑法施行法第1條之1第1項，判決如主文。
本案經檢察官胡晟榮提起公訴、檢察官廖羽羚到庭執行職務。
中　　華　　民　　國　　110 　年　　5 　　月　　31　　日
　　　　　　　　　刑事第七庭   審判長法　官　陳威龍
　　　　　　　　　
　　　　　　　　　                   法  官  鄭銘仁
　　　　　　　　　
　　　　　　　　　                   法  官  高如宜
以上正本證明與原本無異
如不服本判決應於收受本判後20日內向本院提出上訴書狀，並應
敘述具體理由。其未敘述上訴理由者，應於上訴期間屆滿後20日
內向本院補提理由書狀（均須按他造當事人之人數附繕本）「切
勿逕送上級法院」。
  　　　　　　　　　　　　　　       書記官　黃郁淇
中　　華　　民　　國　　110 　年　　5 　　月　　31　　日

附錄本案論罪科刑法條全文：
洗錢防制法第2條第2款
本法所稱洗錢，指下列行為：
二、掩飾或隱匿特定犯罪所得之本質、來源、去向、所在、所有
    權、處分權或其他權益者。
　　
洗錢防制法第14條第1項
有第二條各款所列洗錢行為者，處7年以下有期徒刑，併科新臺
幣5百萬元以下罰金。

中華民國刑法第339條第1項
意圖為自己或第三人不法之所有，以詐術使人將本人或第三人之
物交付者，處5年以下有期徒刑、拘役或科或併科50萬元以下罰
金。

中華民國刑法第30條第1項
幫助他人實行犯罪行為者，為幫助犯。雖他人不知幫助之情者，
亦同。

附表：
應履行之條款 依據 被告蘇定國願給付告訴人范嘉榮新臺幣叁拾 伍萬元，給付方法如下：自民國110年5月15 日起至全部清償完畢止，按月於每月15日前 （含當日）各給付新臺幣壹萬元，如有1期 未按時履行，視為全部到期。並指定匯入戶 名：范嘉榮、金融機構：台新銀行、帳號： 812-○○○號（詳本院卷第93頁）存款帳戶 內。 被告與告訴人簽立本院110年度南司附民移調字第33號調解筆錄第1點所載（本院卷第93頁）